【裁判字號】    92,台上,262
【裁判日期】    920116
【裁判案由】    違反毒品危害防制條例
【裁判全文】
最高法院刑事判決                            九十二年度台上字第二六二號
    上  訴  人  甲○○
右上訴人因違反毒品危害防制條例案件，不服台灣高等法院台南分院中華民國九十一
年十月二十九日第二審更審判決 (九十一年度上更(一)字第四四四號，起訴案號：台灣
台南地方法院檢察署九十一年度偵字第一八九八號) ，提起上訴，本院判決如左：
    主  文
上訴駁回。
    理  由
本件原判決認定：上訴人甲○○曾於民國八十四年間，因施用毒品及販賣毒品，經台
灣高雄地方法院判處有期徒刑三年三月及十年，應執行有期徒刑十二年六月確定（執
行至九十年五月間假釋出獄），於假釋期間，因其毒癮已戒，竟又基於概括之犯意，
意圖營利，將其先前以每錢約新台幣（下同）八千四百三十八元購入，原供自己施用
所剩餘之第一級毒品海洛因，販賣予他人。而於九十年十一月中旬，在高雄市○○區
○○街六十一巷七號上訴人之住處；及於九十年十二月中旬、九十一年一月下旬，在
台南市○○區○○路一段三二一巷八十六之十四號施正雄之住處，連續三次以單價每
錢（即三‧七五公克）一萬元之價格，每次各販賣四錢海洛因予施正雄（金錢係由施
正雄之弟媳葉素真提供，交由施正雄向上訴人購買後，供二人施用），每次各得款四
萬元，合計十二萬元。嗣警方於九十一年二月十八日查獲施正雄、葉素真施用毒品，
而供出毒品來源係向上訴人購得，施正雄並配合警方辦案，以行動電話與上訴人連繫
，約定再以九萬五千元之價格買賣一兩海洛因。上訴人依約於同日下午五時許攜帶毒
品到達施正雄之住處，欲販賣予施正雄時，為警當場查獲，並從上訴人身上扣得海洛
因一包（淨重三六‧八七公克，包裝重一‧六一公克），致該次販賣行為未得逞等情
。係以上開事實，業據證人即向上訴人購買海洛因之施正雄及其弟媳葉素真於警訊時
及偵審中指證綦詳。上訴人亦承認：自九十年十一月間起至九十一年一月間止，曾先
後三次交付海洛因予施正雄，嗣於九十一年二月十八日接獲施正雄之電話後，即從高
雄攜帶一兩海洛因赴約，於抵達台南施正雄之住處時，為警查獲，而前揭海洛因係伊
先前所購入，原欲供自己施用，嗣因毒癮已戒而剩餘之毒品。並有毒品海洛因一包扣
案可稽，以為論據。並敘明：(1)施正雄於原審已明確供述：第一次係於九十年十一月
中旬，雙方在高雄中正交流道見面後，跟隨上訴人至其住處，以一錢一萬元之單價向
上訴人購買四錢海洛因，計四萬元；第二次於九十年十二月中旬、第三次於九十一年
一月下旬，均由上訴人拿海洛因到伊之住處販賣，以相同價格，各買四萬元、四萬元
；第四次即上訴人被查獲之當次，而購買海洛因之金錢，係由伊之弟媳葉素真提供，
購買後供二人施用。(2)葉素真亦供稱：伊先後數次將金錢交由其大伯施正雄轉向上訴
人購買海洛因，每錢一萬元，每次購買三、四萬元，購得後供二人施用（按施正雄、
葉素真於查獲時所採集之尿液，均驗出有毒品反應，見原審更(一)卷第二十八至二十九
頁），上訴人至伊住處將海洛因販賣給施正雄時，伊亦在場目睹。(3)扣案之證物，經
送請鑑定結果，確為第一級毒品海洛因，淨重三六點八七公克（另包裝重一點六一公
克），並有法務部調查局九十一年四月一日調科壹字第二○○○○三八四九號鑑定通
知書在卷可資證明。(4)上訴人所有之毒品，係其先前以每四十公克約九萬元之價格購
入（以一錢等於三點七五公克換算，每錢之成本約八千四百三十八元），原欲供自己
施用，嗣因毒癮已戒所剩餘之毒品，亦據上訴人在原審供承在卷。其後上訴人將每錢
約八千四百三十八元購入之海洛因，以每錢一萬元之價格賣出，已有得利；況海洛因
危害人體健康至鉅，政府查緝甚嚴，且對販賣者處以重刑，上訴人竟甘冒重刑危險而
販賣海洛因，顯有營利之意圖。上訴人雖辯稱：伊係無償轉讓予施正雄施用。但上訴
人僅擔任臨時工，非每日有工作，收入有限，且與施正雄並非至親好友，自無遠從高
雄攜帶毒品至台南，無償轉讓予施正雄施用之理。另證人於警訊時之陳述，其中雖有
部分細節與偵審中所供略有差異，但其陳述，究竟何者為可採，法院仍得本於調查所
得之心證予以斟酌，非謂一有不符，即應認其全部均為不可採信。證人等關於買賣毒
品基本事實之陳述，始終一致，細節部分雖略有差異，認為應以在原審正確之供述為
可採。因認上訴人確有前揭連續販賣毒品之行為，為其所憑之證據及認定之理由。而
以上訴人嗣後否認犯罪，辯稱係無償轉讓云云，乃卸責之詞，均不可採信等情，於理
由內詳加說明及指駁。按海洛因屬於毒品危害防制條例第二條第二項第一款所稱之第
一級毒品，核上訴人所為，前三次行為係犯毒品危害防制條例第四條第一項之販賣第
一級毒品罪；至於第四次行為，證人意在協助警察辦案，以求人贓俱獲，該證人雖無
買受之真意，但上訴人原有販賣之意思，且依約攜帶毒品前來，已著手於販賣之行為
，縱未得逞，仍屬同條例第四條第五項、第一項之販賣第一級毒品未遂罪。其於販賣
前持有毒品之低度行為，已為販賣之高度行為吸收，不另論罪。先後四次犯行，時間
緊接、方法相同，觸犯構成犯罪要件相同之罪名，顯係基於概括犯意為之，依連續規
定論以販賣既遂一罪（該罪之法定本刑為死刑、無期徒刑，依法不得加重）。公訴人
雖僅就上訴人自九十年十二月一日起至九十一年二月十八日止之販賣行為提起公訴，
然檢察官就犯罪事實一部起訴者，其效力及於全部，法院自應就屬於裁判上一罪之其
餘部分，即九十年十一月中旬之販賣行為，一併加以裁判。爰撤銷第一審不當之判決
，適用毒品危害防制條例第四條第一項、第五項、第十八條第一項前段、第十九條第
一項，刑法第十一條前段、第五十六條、第三十七條第一項，並審酌上訴人之素行、
犯罪之動機、目的、手段、所生危害、犯罪後態度，及毒品危害人體至鉅等一切情狀
，量處無期徒刑，並宣告褫奪公權終身。扣案之第一級毒品海洛因一包，淨重三六‧
八七公克，依毒品危害防制條例第十八條第一項前段規定沒收銷燬之；扣案之包裝，
係上訴人所有供販賣毒品所用之物，依同條例第十九條第一項規定沒收。另上訴人販
賣毒品所得之財物十二萬元，依同條例第十九條第一項規定諭知沒收，如全部或一部
不能沒收時，以其財產抵償之，經核於法尚無違誤。上訴意旨雖指稱：原判決認定前
三次每次各販賣四錢（計十二錢，折合四十五公克），加上扣案之三六‧八七公克，
已逾先前販入之四十公克。另前三次行為僅屬無償轉讓，並非販賣；第四次雖有意販
賣，但未及賣出即被查獲云云。惟上訴人在原審，就法院訊問「你買這些毒品，每公
克多少錢？」時，係答稱「三十、四十公克九萬元」；法院再問「到底多少？」時，
答稱「大概四十公克左右」（見原審更(一)卷第四十頁）。依其供述，係指四十公克毒
品之單價為九萬元，並非謂伊先前總共僅購入四十公克毒品，亦非謂其戒除毒癮後僅
剩餘四十公克毒品，自不發生販賣之數量超過其所有之數量問題。至於將前三次之販
賣行為，辯解為無償轉讓，乃單純事實之爭執。上訴意旨仍執陳詞，對原審取捨證據
認定事實之職權行使，及原判決理由已予說明之事項，任意指摘，為無理由，應予駁
回。
據上論結，應依刑事訴訟法第三百九十六條第一項，判決如主文。
中      華      民      國    九十二    年      一      月     十六     日
                              最高法院刑事第十一庭
                                  審判長法官  呂  潮  澤
                                        法官  白  文  漳
                                        法官  陳  世  雄
                                        法官  孫  增  同
                                        法官  林  開  任
      右正本證明與原本無異
                                              書  記  官
中      華      民      國    九十二    年      一      月    二十一    日


司法院資訊處製作；財團法人民間司法改革基金會備份。
